臺灣高等法院花蓮分院刑事判決  
111年度原上易字第35號
上  訴  人  
即  被  告  江瑀涵


選任辯護人  林國泰律師(法扶律師)
上列上訴人因詐欺案件，不服臺灣花蓮地方法院110年度原易字
第185號中華民國111年6月8日第一審判決（起訴案號：臺灣花蓮
地方檢察署110年度偵字第1519號、第2042號、第2893號、第402
6號），提起上訴，本院判決如下：
    主  文
上訴駁回。
    犯罪事實及理由
壹、本院審理範圍
「(第1項)上訴得對於判決之一部為之。(第2項)對於判決之一
  部上訴者，其有關係之部分，視為亦已上訴。但有關係之部分
  為無罪、免訴或不受理者，不在此限。(第3項)上訴得明示僅
  就判決之刑、沒收或保安處分一部為之。」刑事訴訟法(下稱
  刑訴法)第348條定有明文。又刑訴法第348條第3項立法意旨為
  尊重當事人設定攻防之範圍，並減輕上訴審審理之負擔，容許
  上訴權人僅針對刑、沒收或保安處分一部提起上訴，其未表明
  上訴之認定犯罪事實部分，則不在第二審之審判範圍。
查，本件原審判決後，檢察官並未上訴，而被告明示僅針對原
  審所量處之刑度提起上訴(本院卷第88頁至第89頁)，依前揭規
  定，本院僅得就被告上訴範圍予以審理。至原判決關於被告之
  犯罪事實、所犯法條、沒收、保安處分等，被告既未表明上訴
  ，則不屬本院審判範圍。從而，就被告犯罪事實及所犯法條之
  認定適用、所憑理由及證據，均逕引用第一審判決書之記載。
貳、實體事項(非本院審理範圍部分，不贅述)
被告上訴意旨略以：伊已為認罪表示，伊為中低收入戶，只有
  國中肄業，從事勞務工作，無任何收入及積蓄，無法繳納原審
  所處徒刑之易科罰金，請減輕其刑等語。
駁回上訴之理由
㈠刑法第57條第10款規定「犯罪後之態度」為科刑輕重應審酌事
  項之一，其就被告犯罪後悔悟之程度而言，包括1、被告行為
  後，有無與被害人和解、賠償損害，此並包括和解之努力在內
  ；以及2、被告在刑事訴訟程序中，於緘默權保障下所為之任
  意供述，是否坦承犯行或為認罪之陳述。其次，被告自白之動
  機為何，則屬其內心之意思，本有多種可能性，難自外部觀察
  得知，或係為求輕判，或係出於悔悟而和盤托出，均有可能（
  最高法院108年度台上字第2571號判決意旨參照）。則司法實
  務常見被告自白之動機，有真心悔過、贖罪者；有避重就輕、
  冀求寬遇者；有獨扛罪責、頂替或掩飾他人犯罪者。自白之供
  述情境，有係出於良心發現，坦然面對，願受懲罰者；有本於
  男子漢大丈夫，敢做敢當之英雄氣慨者；有迫於事證明確，無
  從推諉、狡展，只好坦白承認者；有純屬頓時驚惶失措，心中
  無主而和盤托出者。是自白之範圍，亦有全部、一部之別。從
  而，不生所謂只要被告自白犯罪，即應一律從輕量刑之問題（
  最高法院103年度台上字第480號刑事判決意旨參照）。此外，
  法院對於認罪之被告為科刑時，應如何適正地行使其裁量權，
  俾避免欠缺標準及可預測性，英美法有所謂「認罪之量刑減讓
  」，可資參考。亦即，在被告認罪之減輕幅度上，應考慮被告
  係1、在訴訟程序之何階段認罪，2、在何種情況下認罪（英國
  2003年刑事審判法第144條參照），按照被告認罪之階段（時
  間）以浮動比率予以遞減調整之（最高法院104年度台上字第1
  916號刑事判決意旨參照）。倘被告係於最初有合理機會時（
  例如為警查獲或檢察官偵查）即認罪者，可獲最高幅度之減輕
  ，其後（例如開庭前或審理中）始認罪者，則依序遞減調整其
  減輕之幅度，若被告始終不認罪，直到案情已明朗始認罪，其
  減輕之幅度則極為微小（最高法院107年度台上字第3655號刑
  事判決意旨參照）。亦即，被告究竟在何一訴訟階段認罪，攸
  關訴訟經濟及被告是否出於真誠之悔意或僅心存企求較輕刑期
  之僥倖，法院於科刑時，自得列為「犯罪後之態度」是否予以
  刑度減讓之考量因子（最高法院109年度台上字第60號刑事判
  決意旨參照）。
㈡經查，原審量刑已說明：被告懷疑對方卻仍容任將金融帳戶供
  陌生人使用，忽視他人可能因此受有金錢上損害及求償困難之
  風險，紊亂金融帳戶使用之安定，助長詐欺風行。其犯後否認
  犯行，未從前案記取教訓，兼衡其提供帳戶之數量、未與告訴
  人或被害人達成和解，暨其智識程度及家庭經濟狀況等一切情
  狀，量處有期徒刑4月，並諭知易科罰金折算標準，以示懲儆
  等旨。經核，原審量刑已斟酌刑法第57條各款所列情狀，對於
  被告有利、不利之科刑資料，均給予同等注意，於法定刑度範
  圍內為公正裁量，核無濫用量刑權限，亦無判決理由不備，或
  其他輕重相差懸殊等量刑有所失出或失入之違法或失當之處。
㈢被告於偵查及原審否認犯罪，經原審調查證據完畢，客觀事實
  已明朗釐清，難以再次爭執前提下，到了本院準備程序才為認
  罪表示，反省悔悟之心難認明顯，饒係心存企求圖得較輕刑期
  之僥倖。而且，決定責任刑範圍的因子為該當犯罪行為本身，
  犯行後的事實，乃犯罪行為終了後的事由，原則上對於責任刑
  幅的決定，並沒有關係。尤其與犯罪事實本身沒有直接關連的
  犯行後態度該一般情狀因子，與犯罪行為的關係相對較為稀薄
  ，對於量刑的影響力、作用力，當更為微弱。參以被告所犯為
  侵害財產法益犯罪，被害人損害能否填補，關乎被告行為所生
  損害能否消減之認定，然被告上訴後，就被害人之損失，仍未
  賠付分毫，亦全無和解之努力，對於被侵害之法益或被攪亂之
  法秩序難認有何回復。是以，經參照前開最高法院判決要旨，
  原審所量定之刑，既未逾越法律所規定之範圍，亦無濫用自由
  裁量之權限，與罪刑相當及比例、公平原則無違。被告上訴後
  雖改為認罪，然不致對於原審量刑基礎產生鬆動。
㈣至被告稱其經濟不佳，需扶養幼子，無法負擔原審所處徒刑之
  易科罰金款項等語。惟為避免短期刑之弊，刑罰執行方式已較
  舊往更加彈性、多元。原審量處之宣告刑屬得易科罰金或易服
  社會勞動之刑(刑法第41條第1項、第2項規定參照)，待本案判
  決確定後，被告除得向執行檢察官聲請分期繳納易科罰金外，
  亦得聲請易服社會勞動，均能兼顧家庭照護。故原審量處之刑
  ，除可令被告心生警惕，亦不致對被告現況生活及往後人生，
  產生毀滅性破壞而難以重生之疑慮，核與比例原則、罪刑相當
  原則並無相違。則被告以此請求再減輕其刑，亦無理由。至被
  告聲請分期繳納易科罰金或易服社會勞動，准駁及核准之內容
  ，俱屬執行檢察官之法定權限，併予敘明。
㈤從而，本院認為對被告已無再予量刑減讓之空間。被告上訴請
  求從輕量刑，難認有理。
據上論結，應依刑訴法第373條、第368條，判決如主文。
本案經檢察官林俊廷提起公訴，檢察官蔡英俊到庭執行職務。
中　　華　　民　　國　　111 　年　　10　　月　　31　　日
                 刑事庭審判長 法  官  林信旭
                              法  官  劉雪惠
                              法  官  廖曉萍
以上正本證明與原本無異。
本件不得上訴。
中　　華　　民　　國　　111 　年　　10　　月　　31　　日
                              書記官  廖子絜